臺灣高等法院民事判決
109年度重上字第463號
上  訴  人  莊春桃  
訴訟代理人  林清漢律師
複 代理 人  侯銘欽律師
被 上訴 人  許秋萍  
訴訟代理人  王玉珊律師      
上列當事人間請求確認債權不存在事件，上訴人對於中華民國10
9年4月1日臺灣桃園地方法院107年度訴字第933號第一審判決提
起上訴，本院於109年9月16日言詞辯論終結，判決如下：
    主      文
上訴駁回。
第二審訴訟費用由上訴人負擔。
    事實及理由
一、被上訴人主張：兩造與訴外人陳貞晴（下稱陳貞晴）於民國102年3月間合資購買坐落桃園市○○區○○段○○○段00○00地號土地（下稱系爭土地），價款新臺幣（下同）4654萬6000元，每人應出資1551萬5333元（下稱系爭出資額）。因上訴人不願擔任貸款名義人，約定將其系爭土地應有部分3分之1（下稱系爭應有部分）借用伊名義登記（下稱系爭借名契約），由伊與陳貞晴於同年7月間向農會貸得1300萬元，上訴人以分得貸款433萬3333元及現金1118萬2000元出資，伊則書立與系爭出資額同額之借款憑證（下稱系爭借款憑證）、同意書（下稱系爭同意書）及本票交付上訴人，以擔保其系爭應有部分之權益。詎上訴人竟執系爭借款憑證，依消費借貸之法律關係，聲請法院於106年8月18日核發106年度司促字第16319號支付命令（下稱系爭支付命令），命伊清償1551萬3000元，及自105年1月1日起至清償日止，按週年利率5％計算之利息（下稱系爭債權），然兩造間實無系爭債權存在等情。爰求為確認系爭支付命令所載系爭債權不存在之判決（原審為被上訴人勝訴之判決，上訴人不服，提起上訴）。
二、上訴人則以：兩造約定伊得隨時終止系爭借名契約，如終止
    後，被上訴人拒不返還系爭應有部分，或系爭土地未經被上
    訴人售出，伊得持系爭借款憑證請求返還系爭債權。伊自10
    5年間起屢次請求被上訴人返還系爭應有部分未果，遂持系
    爭借款憑證向法院聲請核發系爭支付命令，系爭支付命令所
    示債權為存在等語，資為抗辯。於本院之上訴聲明為：㈠原
    判決廢棄。㈡被上訴人在第一審之訴駁回。
三、兩造與陳貞晴於102年3月間合資購買系爭土地，價款4654萬
    6000元，上訴人於102年7月4日將系爭應有部分借用被上訴
    人名義登記。被上訴人、陳貞晴於102年7月間以系爭土地向
    桃園市大園區農會申貸1300萬元，約定上訴人取得貸款金額
    433萬3333元，應負責攤還該部分貸款額。上訴人以分得貸
    款433萬3333元及現金1118萬2000元出資購買系爭應有部分
    ，被上訴人書立向上訴人於102年3月22日、同年5月17日、3
    0日依序借款466萬元、467萬元、618萬3000元，清償期均為
    104年12月31日之系爭借款憑證及同意書，並於102年7月11
    日簽發面額1551萬5333元之本票1紙交付上訴人等情，為兩
    造所不爭執（見本院卷第47頁），並有卷附系爭土地所有權
    狀、本票、系爭支付命令、買賣契約書、系爭借款憑證及同
    意書、桃園市大園區農會客戶交易查詢結果可稽（見原審卷
    第5至6、8、14至17、50至63、67至75頁），堪信為真正。
    被上訴人請求確認系爭支付命令所載系爭債權不存在，為上
    訴人否認，並以前開情詞置辯。經查：
㈠、當事人主張有利於己之事實者，就其事實有舉證之責任，民
    事訴訟法第277條前段定有明文。本件被上訴人否認與上訴
    人間有系爭支付命令所載系爭債權存在，而提起消極確認之
    訴，揆諸上開舉證責任分配之原則，應由主張系爭債權存在
    之上訴人，就兩造間成立系爭債權之事實負舉證責任。 
㈡、觀諸系爭支付命令聲請狀之事實及理由欄記載略以：「債務
    人許秋萍前於102年3月22日向債權人莊春桃借得新臺幣466
    萬元，保證於104年12月31日清償，嗣又於102年5月17日向
    莊春桃借得新臺幣467萬元，保證於104年12月31日清償，又
    於102年5月30日向莊春桃借得新臺幣618萬3000元，同樣保
    證於104年12月31日清償，此有借款憑證3件可證。上開借款
    之清償期於104年12月31日到期，債務人竟未依約履行還款
    ，聲請人迫於無奈，乃依法聲請支付命令，查上開3筆借款
    合計為新臺幣1551萬3000元，計算式：（0000000＋0000000＋
    0000000＝00000000），而清償日同為104年12月31日，故遲
    延利息應於105年1月1日起開始計算」等語（見系爭支付命
    令卷、原審卷第15、17頁），並檢附系爭借款憑證為據，可
    知上訴人係本於消費借貸之法律關係聲請系爭支付命令，堪
    認系爭支付命令表彰之系爭債權，乃系爭借款憑證所示借款
    債權，當無疑問。惟兩造間並無系爭借款憑證所示之借款債
    權存在乙節，為兩造所不爭執（見本院卷第47、110頁），
    足徵上訴人對被上訴人應無系爭支付命令所示之借款債權存
    在，為可認定。
㈢、上訴人雖舉系爭同意書第1條約定，主張兩造約定伊終止系爭
    借名契約後，被上訴人如未返還系爭應有部分，或系爭土地
    未經出售，伊得持系爭借款憑證請求返還系爭債權。而伊自
    105年間起多次請求被上訴人返還系爭應有部分未果，應認
    系爭債權屬存在云云。然細繹系爭借款憑證依序記載：茲借
    款人許秋萍於民國102年3月22日、同年5月30日、同年月17
    日，分別向債權人莊春桃借款新臺幣肆佰陸拾陸萬元、陸佰
    壹拾捌萬參仟元、肆佰陸拾柒萬元正，並已收受無誤不另據
    。借款人保證於民國104年12月31日前清償，並簽立如附件
    之本票乙紙供為借款憑證。借款人借貸之用途資金週轉。借
    款人另預先開立同借款金額之本票乙張，若本人未於上述日
    期前清償，被借款人得就本人因延遲清償而衍生之利息、違
    約金、訴訟及其他費用，請求法院裁定賠償之。恐口說無憑
    ，特立此據；另系爭同意書第1條則記載：一、立書人（借
    款人）已屆借款期限仍未清償時，借款人同意無條件將座落
    於土地：大園鄉橫山段尖山小段59-12地號，持分約67.15坪
    之不動產，以借款金額及借款人目前以上之不動產向銀行抵
    押擔保貸款餘額為買賣總價，並檢附辦理所有權移轉登記之
    所需文件讓售與莊春桃或其指定第三人名下，以抵償所借之
    款項各等語（見原審卷第67至69頁），充其量僅能知悉被上
    訴人允諾於104年12月31日前清償上訴人1551萬3000元，如
    屆期未清償，被上訴人同意讓售系爭應有部分予上訴人或其
    指定之第3人名下，以抵償所欠借款等情，但無從證明兩造
    有約定如被上訴人未返還系爭應有部分，或系爭土地未經被
    上訴人出售，上訴人得持系爭借款憑證請求返還系爭債權之
    事實存在。至證人即仲介系爭土地買賣之陳瑞賢雖於原審證
    述：兩造簽立系爭借款憑證，約定系爭土地若未登記返還或
    被出名人出售，未出名人即可持該借款憑證請求登記名義人
    給付金錢或為其他主張。簽立該借款憑證時，並未約定被上
    訴人應何時返還系爭應有部分，亦未約定如被上訴人未於10
    4年12月31日前將系爭土地出售，被上訴人就需返還系爭土
    地登記於上訴人，或上訴人可向被上訴人請求系爭借款憑證
    所載之金額，該借款憑證並未約定以104年12月31日為限，
    記載該日期並無特殊意義，僅是預防，作為保障之用，當時
    係想先寫一年期間，之後可逐年換約等語（見原審卷第151
    至152、156頁），然依其所述內容，係稱：兩造約定被上訴
    人若未返還系爭應有部分或「將系爭土地出售」時，上訴人
    可持系爭借款憑證請求被上訴人給付金錢，核與上訴人主張
    ：兩造約定若被上訴人未返還系爭應有部分或「未將系爭土
    地出售」時，上訴人可持系爭借款憑證請求被上訴人給付金
    錢之情節有所出入，實難憑此即認上訴人之主張為真實，遑
    論兩造若果有約定被上訴人如未返還系爭應有部分或將系爭
    土地出售時，上訴人即可持系爭借款憑證請求給付系爭債權
    之事實存在，衡情應約定被上訴人出售系爭土地之期限，豈
    有未約定出售期限，反而同意逐年換約，致上訴人債權難以
    實現之可能？由上可見，陳瑞賢之證詞前後矛盾，且與系爭
    借款憑證及同意書所載內容相悖，應係其個人主觀臆測之詞
    ，尚難採信。此外，上訴人並未舉出其他證據，證明兩造間
    確有系爭支付命令所示之系爭債權存在等節為真，自不能憑
    其空言主張，即遽為採信。
四、綜上所述，被上訴人主張系爭支付命令所載系爭債權不存在
    ，求為確認該支付命令所載債權不存在之判決，自屬正當，
    應予准許。原審為被上訴人敗訴之判決，理由雖與本院不同
    ，但結論並無二致，仍應予維持。上訴意旨指摘原判決不當
    ，求予廢棄改判，為無理由，應駁回上訴。
五、本件事證已臻明確，兩造其餘之攻擊或防禦方法及所用之證
    據，經本院斟酌後，認為均不足以影響本判決之結果，爰不
    逐一論列，附此敘明。
六、據上論結，本件上訴為無理由，依民事訴訟法第449條第2項
    、第78條，判決如主文。
中　　華　　民　　國　　109 　年　　9 　　月　　30　　日
                  民事第十六庭  
                        審判長法  官  朱耀平
                              法  官  羅立德
                              法  官  邱育佩
正本係照原本作成。
如不服本判決，應於收受送達後20日內向本院提出上訴書狀，其
未表明上訴理由者，應於提出上訴後20日內向本院補提理由書狀
（均須按他造當事人之人數附繕本）上訴時應提出委任律師或具
有律師資格之人之委任狀；委任有律師資格者，另應附具律師資
格證書及釋明委任人與受任人有民事訴訟法第466 條之1第1項但
書或第2項（詳附註）所定關係之釋明文書影本。如委任律師提
起上訴者，應一併繳納上訴審裁判費。
中　　華　　民　　國　　109 　年　　9 　　月　　30　　日

    　　　　　　　　　　　　　書記官  林伶芳
附註：
民事訴訟法第466條之1（第1項、第2項）：
對於第二審判決上訴，上訴人應委任律師為訴訟代理人。但上訴
人或其法定代理人具有律師資格者，不在此限。
上訴人之配偶、三親等內之血親、二親等內之姻親，或上訴人為
法人、中央或地方機關時，其所屬專任人員具有律師資格並經法
院認為適當者，亦得為第三審訴訟代理人。